【裁判字號】    90,訴,1600
【裁判日期】    901005
【裁判案由】    返還房屋
【裁判全文】
臺灣板橋地方法院民事判決  九十年度訴字第一六○○號
    原      告    丁○○
    訴訟代理人    丙○○
    被      告    甲○○
右當事人間請求返還房屋事件，本院判決如左：
    主      文
被告乙○○應將坐落台北縣中和市○○段三九七地號土地上門牌號碼台北縣中和市○
○路○段五○巷二十五之一號房屋遷讓返還原告。其履行期間為二個月。
被告乙○○應給付原告新台幣參拾萬元及自民國九十年八月四日起至遷讓返還上開房
屋之日止，按月給付原告新台幣伍仟元。
原告其餘之訴駁回。
訴訟費用由被告乙○○負擔二分之一，餘由原告負擔。
本判決第一項命被告乙○○遷讓房屋部分，原告於提供新台幣捌拾萬參仟元為被告乙
○○供擔保後，得假執行。
原告其餘假執行之聲請駁回。
    事      實
甲、原告方面：
壹、聲明：
  一、被告應連帶將坐落台北縣中和市○○段三九七地號土地上門牌號碼台北縣中和
      市○○路○段五０巷二十五之一號房屋遷讓返還原告。
  二、被告應各給付原告新台幣（下同）三十萬元，及自起訴狀繕本送達翌日起遷讓
      返還上開房屋之日止，每月各給付原告五千元。
  三、聲明第一項部分，請准供擔保為假執行。
貳、陳述：
  一、坐落台北縣中和市○○段三九七地號土地上門牌號碼台北縣中和市○○路○段
      五○巷二十五之一號房屋為原告所有，因原告係韓國華僑，不在國內，被告二
      人自民國（下同）八十五年初起即長期占用上開房屋，雖經原告一再請人出面
      催促被告搬遷返還，皆未獲置理，爰依據物上請求權請求被告等將系爭房屋遷
      讓返還原告。
  二、被告等長期占用系爭房屋，顯獲有相當於租金之不當得利，因系爭房屋位於鬧
      區，面積三十五坪，每月租金至少有一萬五千元，原告僅請求每月一萬元之不
      當得利，五年來共計六十萬元，因此被告二人各應受有三十萬元及每月五千元
      之不當得利，爰依不當得利之法律關係，請求如訴之聲明第二項所示。
參、證據：提出建物登記謄本、土地登記謄本、房屋課稅現值核計表各一件。
乙、被告方面：
壹、聲明：駁回原告之訴。
貳、陳述：
  一、被告甲○○部分：
      伊自八十四年底即已搬離系爭房屋，並無占用系房屋之情事。伊係自八十年間
      起向一自稱受屋主委託出租系爭房屋之會計師事務所之人員承租房屋，伊不知
      該人員之真實姓名，當時每月租金約一萬五千元，均匯入該人員所通知之銀行
      帳戶內，帳戶名稱已不記得，承租第一年有簽訂租賃契約書，之後即未再簽約
      ，但租金有一直支付到八十四年底搬遷為止，租約及租金匯款單都已經找不到
      了。租約是由伊與出租人簽訂，被告乙○○係與伊合租分攤租金。
  二、被告乙○○部分：
      伊之前是與被告甲○○合租系爭房屋，房屋之承租人是被告辛世明，伊與被告
      甲○○共同分攤房租，伊不知出租人係何人。後來被告甲○○搬走，伊仍一直
      居住到現在，但屋主從未前來收取租金，伊亦不知要將租金交給何人，所以被
      告甲○○搬走後即未曾支付房租。曾有人前來要求伊搬家，但因伊並不認識前
      來之人，所以沒有搬遷。伊願意搬離系爭房屋，但須半年時間，且伊無力支付
      租金。
參、證據：提出留言、通告、陳情書各一件。
    理      由
一、原告起訴主張坐落台北縣中和市○○段三九七地號土地上門牌號碼台北縣中和市
    ○○路○段五○巷二十五之一號房屋為原告所有，被告二人自八十五年初起即占
    用上開房屋，雖經原告一再請人出面催促被告搬遷返還，皆未獲置理，爰依據物
    上請求權請求被告等將系爭房屋遷讓返還原告，又被告等因占有使用系爭房屋而
    受有免付租金之利益，爰依不當得利之法律關係，請求被告返還相當於租金之不
    當得利等語。被告甲○○則以：伊自八十四年底即已搬離系爭房屋，並無占用系
    爭房屋之情事等語置辯；被告乙○○則以：伊之前是與被告甲○○合租系爭房屋
    ，房屋之承租人是被告辛世明，伊與被告甲○○共同分攤房租，伊不知出租人係
    何人。後來被告甲○○搬走，伊仍一直居住到現在，但屋主從未前來收取租金，
    伊亦不知要將租金交給何人，所以被告甲○○搬走後即未曾支付房租。曾有人前
    來要求伊搬家，但因伊並不認識前來之人，所以沒有搬遷。伊願意搬離系爭房屋
    ，但須半年時間，且伊無力支付租金等語，資為抗辯。
二、原告主張坐落台北縣中和市○○段三九七地號土地上門牌號碼台北縣中和市○○
    路○段五○巷二十五之一號房屋為原告所有之事實，業據提出建物登記謄本、土
    地登記謄本各一件為證，且為被告所不爭執，自堪信為真實。原告又主張被告二
    人自八十五年間起無權占用系爭房屋一節，為被告等所否認，被告甲○○辯稱：
    依自八十四年底即已遷出系爭房屋等語，被告乙○○抗辯稱：伊之前是與被告甲
    ○○合租系爭房屋，房屋之承租人是被告辛世明，伊與被告甲○○共同分攤房租
    ，後來被告甲○○搬走，伊仍一直居住到現在，但屋主從未前來收取租金，伊亦
    不知要將租金交給何人，所以被告甲○○搬走後即未曾支付房租等語。經查：
（一）被告甲○○部分：原告就被告甲○○抗辯自八十四年底即已遷出系爭房屋等情
      ，陳明不爭執，是被告甲○○上開抗辦自堪信為真實。從而原告主張被告甲○
      ○自八十五年間起無權占用系爭房屋云云，自屬無據。
（二）被告乙○○部分：縱認被告乙○○所抗辯為真實，則依其抗辯內容而言，向屋
      主承租系爭房屋之人為被告甲○○，並非被告乙○○，被告二人自行分擔房租
      乃其內部關係與屋主無涉，且承租人被告甲○○自承其自八十四年底即已遷出
      系爭房屋，被告乙○○亦自承自該時起即未再支付租金，是被告甲○○與屋主
      之租賃關係顯於八十四年底即已終止，被告乙○○自斯時起自亦無占有使用系
      爭房屋之權利，從而被告乙○○自八十五年初間起即屬無權占用系爭房屋之事
      實，要屬無疑。是原告主張被告乙○○自八十五年初起無權占有系爭房屋等語
      ，堪信為真實。
（三）按所有人對於無權占有或侵奪所有物者，得請求返還之。民法第七百六十七條
      定有明文。綜上所述，被告乙○○自八十五年初起迄今無權占有原告所有之系
      爭房屋，原告本於所有物返還請求權之法律關係，請求被告乙○○遷讓返還系
      爭房屋，為有理由，應予准許。至被告甲○○則無無權占用系爭房屋之情事，
      原告請求被告甲○○連帶遷讓還系爭房屋，為無理由，應予駁回。
三、按無權占有他人房屋者，依社會通念，可能受有相當於租金之利益，其受該利益
    並無法律上之原因，房屋之所有權人自得本於不當得利之法律關係請求無權占有
    人返還該利益。又按城市地方房屋之租金，依土地法第九十七條第一項規定，以
    不超過土地及其建築物申報總價年息百分之十為限。經查，系爭房屋坐落台北縣
    中和市○○段三九七地號土地，面積一千零八十三點九九平方公尺，原告持分一
    萬分之三百四十八，八十六、八十九年度申報地價均為每平方公尺一萬一千五百
    二十元，有地價謄本在卷可稽，系爭房屋課稅現值為三十三萬四千五百元，有房
    屋課稅現值核計表一件附卷足參，是系爭房屋每月之法定租金應為六千四百零九
    元（[1083.99x348/10000x11520+334500]x10%x1/12=6409，小數點以下四捨五入
    ），原告請求被告乙○○應按月返還相當於租金之利益金額以五千元計算，低於
    法定租金之數額，尚屬有據。從而原告請求被告乙○○應返還自八十五年初起至
    九十年間止共五年之相當於租金之利益共三十萬元，及自起訴狀繕本送達翌日即
    九十年八月四日起至遷讓返還系爭房屋之日止，按月給付原告五千元，為有理由
    ，應予准許。至被告甲○○並未自八十五年間起無權占用系爭房屋，已如前述，
    是原告另請求被告甲○○亦應給付上開相當於租金之不當得利部分，為無理由，
    應予駁回。
四、又本件命被告乙○○遷讓系爭房屋之判決部分，其性質非相當期間不能履行，爰
    依民事訴訟法第三百九十七條第一項之規定，定履行期為二個月。
五、本判決命被告乙○○遷讓返還系爭房屋部分，原告陳明願供擔保以代釋明，聲請
    宣告假執行，核無不合，爰酌定相當擔保金額准許之。至原告請求遷讓房屋敗訴
    部分，其假執行之聲請即失所附麗，應併駁回之。
六、本件事證已臻明確，兩造其餘主張及攻擊防禦方法與證據，經本院斟酌後，與本
    件判決結果已不生影響，故不一一論列，附此敘明。
七、據上論結：本件原告之訴一部有理由，一部無理由，依民事訴訟法第七十九但書
    、第三百九十條第二項，判決如主文。
中      華      民      國    九十      年      十      月      五      日
                                臺灣板橋地方法院民事第三庭
~B法  官  白光華
右正本證明與原本無異。
如不服本判決，應於判決送達後廿日內，向本院提出上訴狀。
中      華      民      國    九十      年      十      月      五      日
~B書記官  李錦輝


司法院資訊處製作；財團法人民間司法改革基金會備份。
